臺灣屏東地方法院刑事判決
       111年度交易字第182號
公  訴  人  臺灣屏東地方檢察署檢察官
被      告  蔡清風


輔  佐  人  
即被告胞姊  蔡梅枝
上列被告因公共危險等案件，經檢察官提起公訴（111年度偵字
第1號），本院判決如下：
    主  文
蔡清風犯不能安全駕駛動力交通工具罪，累犯，處有期徒刑肆月
，如易科罰金，以新臺幣壹仟元折算壹日。又犯恐嚇危害安全罪
，累犯，處拘役伍拾日，如易科罰金，以新臺幣壹仟元折算壹日
。
    事  實
一、蔡清風於民國110年12月13日20時前某時許，在址設屏東縣○
    ○鄉○○街000號之「王品羊肉爐」店內，飲用葡萄酒1瓶後，
    吐氣酒精濃度已達每公升0.25毫克以上，明知已達不能安全
    駕駛動力交通工具之程度，竟仍基於酒後駕駛動力交通工具
    之犯意，於同日20時許，於上址店家附設之停車場內，駕駛
    車牌號碼0000-00號自用小客車上路，嗣於倒車時，不慎擦
    撞王浩丞所有車牌號碼000-0000號租賃用小客車之保險桿，
    王浩丞見狀便上前理論，蔡清風另基於恐嚇危害安全之犯意
    ，對在場之王浩丞、王浩丞之表哥江政翰、其友人許淽妍、
    莊琇妃、許登凱恫稱：「如果你們打電話報警的話，就會讓
    你們死」等語，致王浩丞、江政翰、許淽妍、莊琇妃、許登
    凱等人因而心生畏懼，致生危害於生命、身體安全。嗣警獲
    報到場處理，並於同日21時1分許測得蔡清風吐氣酒精濃度
    達每公升0.31毫克，始悉上情。
二、案經王浩丞、江政翰、許淽妍、莊琇妃、許登凱訴由屏東縣
    政府警察局屏東分局報告臺灣屏東地方檢察署檢察官偵查起
    訴。
    理  由
壹、證據能力部分
    本判決引用被告以外之人於審判外之陳述，檢察官、被告蔡
    清風及其輔佐人蔡梅枝於本院準備程序對於該等證據能力均
    同意有證據能力(見本院卷第66頁)，本院審酌上開證據資料
    之作成之情況，並無違法取證或其他瑕疵，且與待證事實具
    有關聯性，認為以之作為證據為適當，依刑事訴訟法第159 
    條之5 第1項規定，均有證據能力。又所引非供述證據，與
    本案均有關聯性，且查無違反法定程序取得之情，依刑事訴
    訟法第158 條之4 反面解釋，亦均有證據能力。
貳、實體部分
一、認定事實所憑之證據及理由：
　㈠所涉不能安全駕駛動力交通工具部分：
　　上揭事實，業據被告於本院準備程序及審理時均坦承不諱(
    見本院卷第61頁、第105頁)，並有屏東縣政府警察局屏東分
    局當事人酒精測定紀錄表1份(見警卷第41頁)，車牌號碼000
    0-00號自用小客車車輛詳細資料報表1份(見警卷第44頁)、
    現場照片9張(見警卷第46頁第50頁)等件在卷可稽，足認被
    告前揭任意性之自白與事實相符，堪以採信。
　㈡所涉恐嚇部分：
　　訊據被告否認有何恐嚇犯行，辯稱：我沒有恐嚇他們，我一
    個人對付他們五個人，不可能說這些話，而且他們還有打我
    ，我也有受傷等語；其輔佐人則陳稱：我弟弟很老實，他不
    可能恐嚇別人，而且他說他當時有被對方打所以臉有受傷，
    但因為我們不想惹事生非所以當下沒有去驗傷等語。經查，
    被告於上揭時間、地點，因酒後駕車擦撞告訴人王浩丞之車
    輛，因而與告訴人5人發生衝突，且被告於衝突當時情緒激
    動等情，為被告所不爭執，核與告訴人5人於警詢所證一致(
    見警卷第11頁至第15頁、第16頁至第21頁、第22頁至第24頁
    、第25頁至第29頁、第30頁至第33頁)，並有上開㈠部分之證
    據可參，是此部分之事實，首堪認定。經查：
　⒈按被告不利於己之供述，有「自白」及「其他不利之陳述」
    之分（刑事訴訟法第100條、第158條之2第1項參照），自白
    係被告不利於己陳述之一種。狹義自白專指對自己犯罪事實
    全部或主要部分為承認之肯定供述；而其他不利之陳述，則
    指狹義自白以外僅就犯罪事實一部或其間接事實為明示或默
    示之承認，因與事實之立證相結合足以認定犯罪成立者而言
    ，學理上稱之為「自認」或「不完全自白」。被告（之陳述
    ）為法定證據方法之一，廣義之自白包括狹義自白及不利於
    己之陳述，從證據之性質而言，均係對被告不利之證據，兩
    者視合致構成要件所待證事實之不同，僅有證據價值程度之
    區別，然其實體證據屬性並無本質上之差異。「被告或共犯
    之自白或其他不利於己之陳述」、「告訴（人之）指訴」，
    均係以人為證據方法使待證事項臻於明瞭之原因，皆屬適於
    證明犯罪事實之積極證據或實體證據，祇不過證據價值即證
    明力有所不同或受限而已。自白、其他不利於己之陳述或告
    訴（人之）指訴，於證據法則而言，均係證明力不完全之證
    據，其證據價值不悉委由法官自由心證判斷而不受限，仍須
    有其他補強證據相互印證，始得據以認定犯罪事實，斯乃證
    據法則從數量要求達到質量保證之設限。被告或共同正犯之
    供述，對於告訴指訴而言，係不同來源之別一獨立證據，反
    之亦然，意味著彼此可為對方之補強證據。質言之，僅有被
    告或共同正犯之自白或其他不利於己之陳述，或者僅有片面
    之告訴指訴，固皆不足以單獨證明犯罪事實存在，然苟併依
    他項立證而得滿足嚴格證明之要求者，則得為犯罪事實之認
    定(最高法院108年度台上字第3886號判決意旨參照)。
　⒉證人即告訴人5人於警詢時均一致證稱：被告於停車場有對我
    們說「如果我們報案的話，就要讓我們死」等語(見警卷第1
    5頁、第18頁、第20頁、第26頁、第31頁)；而被告於本院準
    備程序供稱：我有下車跟他們說對不起，說要給他們新臺幣
    (下同)1,000元，但他們說要報警，我一直跟他們拜託，然
    後我就很生氣，因為他們說要報警等語(見本院卷第63頁)，
    足見被告確因告訴人等人表明要報警，所以心生不滿；又證
    人即告訴人許淽妍於本院審理時證稱：當時我哥哥江政翰要
    拿手機出來錄影，然後被告不讓我哥哥錄影，他以為我們要
    報警，就用腳踢我哥哥等語（見本院卷第111頁），衡情被
    告於情緒激動下見告訴人江政翰持手機，自然更加激動，況
    且被告亦自承：我一個人對付他們五個人，他們人這麼多，
    不可能啦等語(見本院卷第61頁)，則被告既於人數上無從勝
    過告訴人5人，其於情緒激動之當下選擇採取言語上恐嚇告
    訴人5人之方式，自屬可能。
　⒊被告雖辯稱：當時對方確實有打我，我沒有摔倒等語(見本院
    卷第63頁)。然查，證人即告訴人5人於警詢時一致證稱：被
    告於過程中出腳踢江政翰，還出手阻擋他不讓他撥打110報
    警，但因為被告疑似有喝酒，後來因重心不穩而自己面朝下
    摔倒等語(見警卷第12頁、第20頁、第23頁、第26頁、第31
    頁)，核與被告於警詢時有輔佐人旁陪同時供稱：我在現場
    有跌倒，我當時有撞到頭部等語(見警卷第6頁至第9頁)相符
    ；而輔佐人於本院準備程序陳稱：我看到被告傷勢是頭部，
    臉也腫腫的等語（見本院卷第64頁），亦與告訴人5人前揭
    指訴相符。至輔佐人雖於本院審理時陳稱：當時在警察局對
    方是說不要告恐嚇，我們才決定不要告對方傷害等語(見本
    院院第117頁)，惟查，觀諸被告110年12月13日之警詢筆錄
    開頭，員警即記載「因為涉嫌公共危險、恐嚇案受詢問時，
    得行使下列權利...」，且觀諸筆錄記載之時間為110年12月
    13日23時40分至110年12月14日0時13分許，顯較告訴人5人
    為晚，衡情倘告訴人5人並未向員警提及恐嚇之事，則員警
    當不至對被告諭知涉嫌「公共危險、恐嚇」，足見告訴人5
    人並無放棄提告之意，況被告當時倘真有為告訴人5人毆打
    成傷之事實，輔佐人亦於製作筆錄時陪同在場，衡情當無心
    理壓力而應於製作警詢筆錄時一併向員警反應上情，惟觀該
    筆錄中，被告通篇均未提及有受人毆傷之事，反供稱傷勢係
    其自摔所致，供述前後不一且與事理常情不符；且被告若遭
    告訴人等人毆打，衡情下手部位不會單一，傷勢應分布於身
    體多處，然被告自承其僅頭部有傷，顯與其主張遭多達5人
    毆打等情不合，益徵告訴人5人之指訴可信。另衡諸被告當
    時有飲酒，且吐氣酒精濃度達每公升0.31毫克，業經本院認
    定如前，則酒精自對於其控制能力有所影響，是被告於酒後
    自摔等情，堪以認定。從而，被告嗣後翻異前詞，改稱為遭
    告訴人5人毆打始成傷等語，並不可採。　　
　⒋從而，被告於酒後因見告訴人江政翰持手機欲報警，而出手
    欲攻擊，反自摔成傷，已如前述，被告於情緒激動之際，為
    阻止告訴人5人報警，對其等口出前揭恐嚇言語，除有告訴
    人5人之指訴外，並有被告前揭不利於己之陳述及間接證據
    可資補強，足認被告有於上開時間、地點，對告訴人5人口
    出「如果你們打電話報警的話，就會讓你們死」等語之事實
    ，堪以認定。至被告之輔佐人陳稱：我弟弟很乖很老實，不
    可能恐嚇他人等語，僅屬臆測之詞，尚不可採。
  ㈢綜上所述，本案事證已臻明確，被告犯行堪以認定，應依法
    論科。
二、論罪科刑：
  ㈠核被告所為，係犯刑法第185條之3第1項第1款之不能安全駕
    駛動力交通工具罪及同法第305條之恐嚇危害安全罪。
　㈡被告所涉恐嚇部分，係以一行為恐嚇告訴人5人，同時侵害數
    法益，依刑法第55條規定，為想像競合犯，應從一重以恐嚇
    危害安全罪處斷。　
　㈢被告所犯上開二罪，犯意各別，行為互異，應分論併罰。
　㈣被告前因公共危險案件，經本院以107年度交簡字第1798號判
    決判處有期徒刑2 月確定，於107年10月29日易科罰金執行
    完畢一情，業據檢察官敘明於起訴書，並提出前科表為據，
    並經公訴檢察官當庭請求依累犯規定加重其刑(見本院卷第1
    23頁)，堪認檢察官已就被告構成累犯之事實，有所主張並
    指出證明方法。本院審酌被告之前案為公共危險，與本案所
    涉公共危險部分之罪質、罪名、侵害法益均相同，為助其教
    化並兼顧社會防衛，認為就其本案所犯之罪，尚無因加重最
    低本刑而生刑罰逾其罪責之情，爰依刑法第47條第1項規定
    ，就其所犯公共危險罪部分加重其刑。至被告所涉妨害自由
    罪部分，與其前案公共危險之罪質、罪名及侵害法益均不相
    同，難認其前後案有何內在關聯性，故認其此部分尚無依累
    犯規定加重其刑之必要，附此敘明。
  ㈤爰以行為人之責任為基礎，審酌被告明知飲酒後將影響其控
    制力，仍於飲酒後駕車行駛於停車場，復因酒精影響其控制
    力致擦撞告訴人王浩丞停放於該處之車輛，審酌該處為公共
    停車場，多有人員進出，且被告所駕為自小客車，堪認其對
    於公眾產生之潛在危害較大；復因造成他人車損而與告訴人
    5人發生爭執，竟當眾口出前揭恐嚇言語，使告訴人5人心生
    畏懼，所為均有不該；犯後雖坦承公共危險之犯行，惟否認
    恐嚇部分，自警詢、偵查至本院審理時均避重就輕，辯稱忘
    記了、不知道為何身上會有傷、是被告訴人5人打的等語，
    態度難稱良好，兼衡其犯罪之動機、目的、手段、素行、本
    案測得之酒精濃度數值為每公升0.31毫克等節，暨其於本院
    自陳之智識程度、家庭生活及經濟狀況等一切情狀(見本院
    卷第124頁)，分別量處如主文所示之刑，並均諭知易科罰金
    之折算標準，以資懲儆。
據上論斷，應依刑事訴訟法第299 條第1 項前段，判決如主文。
本案經檢察官鍾佩宇提起公訴，檢察官廖維中到庭執行職務。
中　　華　　民　　國　　111 　年　　9 　　月　  16　　日
                  刑事第三庭審判長    法  官  莊鎮遠
                                      法  官  曾思薇
                                      法  官  吳昭億
以上正本證明與原本無異。
如不服本判決應於收受判決後20日內向本院提出上訴書狀，並應
敘述具體理由；其未敘述上訴理由者，應於上訴期間屆滿後20日
內向本院補提理由書（均須按他造當事人之人數附繕本）「切勿
逕送上級法院」。
中　　華　　民　　國　　111 　年　　9 　　月　　19　　日
                                      書記官  許珍滋
附錄本判決論罪科刑法條：
中華民國刑法第185條之3
駕駛動力交通工具而有下列情形之一者，處3年以下有期徒刑，
得併科30萬元以下罰金：
一、吐氣所含酒精濃度達每公升零點二五毫克或血液中酒精濃度
    達百分之零點零五以上。
二、有前款以外之其他情事足認服用酒類或其他相類之物，致不
    能安全駕駛。
三、服用毒品、麻醉藥品或其他相類之物，致不能安全駕駛。
因而致人於死者，處3年以上10年以下有期徒刑，得併科2百萬元
以下罰金；致重傷者，處1年以上7年以下有期徒刑，得併科1百
萬元以下罰金。
曾犯本條或陸海空軍刑法第54條之罪，經有罪判決確定或經緩起
訴處分確定，於十年內再犯第1項之罪因而致人於死者，處無期
徒刑或5年以上有期徒刑，得併科3百萬元以下罰金；致重傷者，
處3年以上10年以下有期徒刑，得併科2百萬元以下罰金。
中華民國刑法第305條
以加害生命、身體、自由、名譽、財產之事恐嚇他人，致生危害
於安全者，處2年以下有期徒刑、拘役或9千元以下罰金。